臺灣高等法院臺中分院民事判決　　　　　　96年度上字第20號
上　訴　人　甲○○
訴訟代理人　劉喜律師
複 代理 人　劉玉珠
被 上訴 人　彰化商業銀行股份有限公司
法定代理人　乙○○
訴訟代理人　丙○○
上列當事人間第三人異議之訴事件，上訴人對於中華民國95年11
月7日臺灣臺中地方法院第一審判決（95年度訴字第2215號），
提起上訴，本院於96年3月6日言詞辯論終結，判決如下：
    主  文
上訴駁回。
第二審訴訟費用由上訴人負擔。
    事實及理由
一、被上訴人之法定代理人已由高志尚變更為乙○○，被上訴人
    具狀聲明由其現任法定代理人乙○○承受訴訟，核無不合，
    應予准許。
二、上訴人起訴主張：上訴人於民國94年 1月29日騎乘機車，遭
    第三人楊章基駕駛之車輛擦撞受傷，經台中市西屯區調解委
    員會調解成立，由訴外人威赫科技工業股份有限公司、稷豐
    科技工業股份有限公司、楊章基連帶賠償新台幣（下同）33
    0萬元，分別於94年12月26日、 27日存入上訴人設於臺中市
    農會0000000000000號活期儲蓄存款帳戶（下稱A帳戶）、合
    作金庫銀行軍功分行 0000000000000號活期儲蓄存款帳戶（
    下稱C帳戶）各165萬元。上訴人遂委由母親陳麗莉代為買賣
    股票，並由陳麗莉自前開上訴人帳戶提款至陳麗莉所設合作
    金庫銀行太原分行 0000000000000號活期儲蓄存款帳戶（下
    稱 B帳戶），代上訴人買賣股票。其後陳麗莉繼承訴外人陳
    張選之連帶保證債務，遭被上訴人以台灣台中地方法院（下
    稱台中地院） 95年度執辰字第26398號強制執行事件，扣押
    陳麗莉存於復華綜合證券股份有限公司、國票綜合證券股份
    有限公司集保帳戶內之股票佳營電子166股、聯電190股、茂
    矽4股、大同226股、宏達電1,000股、大立光1,000股、均豪
    精1,000股、茂迪1,000股，其中宏達電1,000股、大立光1,0
    00股、均豪精1,000股、茂迪1,000股（下稱系爭股票）係由
    上訴人委請陳麗莉購買，資金由上訴人提供，係屬上訴人所
    有，是上訴人就系爭股票有足以排除強制執行之權利，自得
    於強制執行程序終結前，依強制執行法第15條之規定，提起
    第三人異議之訴。爰求為撤銷台中地院95年執辰字第 26398
    號強制執行程序就扣押國票綜合證券股份有限公司九鼎分公
    司戶名陳麗莉第 779P0000000號帳戶中系爭股票之執行命令
    之判決（上訴人原請求撤銷台中地院95年度執辰字第 26398
    號強制執行事件之強制執行程序，嗣減縮請求為撤銷該強制
    執行程序扣押系爭股票之執行命令）。
三、被上訴人則以：上訴人主張自其帳戶提領現金後存入陳麗莉
    所設之 B帳戶，陳麗莉甘冒被搶之風險而未以匯款方式為之
    ，核與常情有違，且提領與存入金額不完全相符，難謂係以
    同筆金錢存入。再縱上訴人有委託陳麗莉購買系爭股票，但
    於股票權利移轉予上訴人之前，仍屬陳麗莉所有，是上訴人
    主張其為系爭股票所有權人，進而提起第三人異議之訴，即
    無理由等語，資為抗辯。
四、以下事實為兩造所不爭執：
（一）上訴人於94年間車禍受傷獲賠 330萬元，94年12月26日及
      94年12月27日各存入上訴人A帳戶及C帳戶各165萬元。
（二）95年2月17日A帳戶提領46萬元，同日上訴人之母陳麗莉 B
      帳戶存入46萬5千元；95年 2月23日A帳戶提領22萬元，同
      日B帳戶存入22萬元；95年 3月16日A帳戶提領35萬元，同
      日B帳戶存入35萬元：95年3月21日A帳戶提領29萬5千元，
      同日B帳戶存入29萬5千元；95年 4月3日A帳戶提領88萬元
      ，同日B帳戶存入88萬元；95年5月9日B帳戶提領50萬元，
      同日A帳戶存入50萬元；95年 5月16日A帳戶提領60萬元，
      同日B帳戶存入70萬元；95年 5月17日B帳戶提領50萬元，
      同日A帳戶存入50萬元。
（三）C帳戶於95年1月2日、1月4日、1月18日、1月23日、2月 3
      日、 2月16日依序提領4萬元、10萬元、41萬5千元、60萬
      元、2萬元、46萬元，合計共163萬5千元；95年3月1日及3
      月14日A帳戶分別存入64萬元及75萬7千元，95年 3月28日
      C帳戶存入35萬元。
（四）陳麗莉在國票綜合證券股份有限公司集保帳戶內之宏達電
      、大立光、均豪精、茂迪股票各1,000股，係由陳麗莉以B
      帳戶之資金購買。
（五）被上訴人業已取得對陳麗莉之母陳張選台中地院89年度訴
      字第2282號確定判決之執行名義，該確定判決認定陳志彰
      以陳張選為連帶保證人向被上訴人借貸450萬元，尚有4,4
      22,989元及利息、違約金未清償。
（六）被上訴人以台中地院89年度訴字第2282號確定判決為執行
      名義，於90年、92年間聲請台中地院90年度執辰字第2315
      號、92年度執辰字第9932號強制執行，因執行無效果，由
      台中地院核發債權憑證。
（七）陳張選於91年 1月20日死亡，陳麗莉為其繼承人，被上訴
      人於95年間以92年度執辰字第9932號債權憑證為執行名義
      聲請台中地院95年度執辰字 26398號對陳麗莉強制執行，
      經台中地院扣得陳麗莉存在復華綜合證券股份有限公司、
      國票綜合證券股份有限公司集保帳戶內之股票佳營電子16
      6股、聯電190股、茂矽 4股、大同226股、宏達電1,000股
      、大立光1,000股、均豪精1,000股、茂迪 1,000股，該強
      制執行程序尚未終結，其中佳營電子166股、聯電190股、
      茂矽4股、大同226股為陳麗莉所有。
五、本件兩造爭執之重點：
（一）陳張選有無擔任陳志彰向被上訴人借款之連帶保證人？
（二）上訴人有無委任陳麗莉以A帳戶及C帳戶之資金買賣股票？
（三）以陳麗莉名義所買得之宏達電、大立光、均豪精、茂迪各
      1,000股股票，是否為上訴人所有？
六、本院得心證之理由：
（一）陳張選有無擔任陳志彰向被上訴人借款之連帶保證人？
    1.陳志彰以陳張選為連帶保證人向被上訴人借貸 450萬元，
      尚有 4,422,989元及利息、違約金未清償，經被上訴人訴
      請陳張選給付，台中地院89年度訴字第2282號判決陳張選
      應如數給付確定，被上訴人業已對陳張選取得確定判決之
      執行名義。按確定之終局判決就經裁判之訴訟標的，有既
      判力；確定判決，除當事人外，對於訴訟繫屬後當事人之
      繼受人者，亦有效力。陳張選於91年 1月20日死亡，陳麗
      莉為其繼承人，台中地院89年度訴字第2282號確定判決對
      陳麗莉自有效力。陳張選為陳志彰之連帶保證人，應與陳
      志彰連帶給付被上訴人 4,422,989元及利息、違約金既已
      經台中地院89年度訴字第2282號判決確定，在台中地院89
      年度訴字第2282號確定判決經再審法院廢棄之前，陳麗莉
      自無法否定陳張選有擔任陳志彰之連帶保證人向被上訴人
      借款積欠4,422,989元及利息、違約金未還之事實。
    2.上訴人主張陳張選學歷僅國小畢業，無法流利書寫姓名，
      被上訴人銀行借據、約定書上簽名及印文均非陳張選本人
      親簽及親蓋，且陳張選自56年起因體弱多病，其生活起居
      由陳素蘭、陳秋香照料，兩人均未親聞陳張選有擔任陳志
      彰連帶保證人之事云云。惟上訴人此部分主張，應由陳麗
      莉於具備台中地院89年度訴字第2282號確定判決法定再審
      事由，提起再審之訴，於再審之訴審理時主張。本件上訴
      人係以台中地院所扣押之系爭股票為其所有，提起第三人
      異議之訴，則本院所能審究者僅為系爭股票是否為上訴人
      所有，上訴人就執行標的物有無足以排除強制執行之權利
      ，上訴人所稱台中地院89年度訴字第2282號確定判決認定
      事實有違誤，即非本院所能論斷。是上訴人聲請傳訊證人
      陳素蘭、陳秋香，及向台中醫院、中國醫藥學院、澄清醫
      院、台中榮民總醫院、豐原醫院調取陳張選之病歷資料，
      欲證明陳張選不可能擔任陳志彰之連帶保證人，均無調查
      之必要。
    3.陳麗莉係陳張選之女兒，為其繼承人，就陳張選對被上訴
      人所負之保證債務即 4,422,989元及利息、違約金，自應
      與其他繼承人負連帶清償之責任，被上訴人以對陳張選之
      執行名義聲請強制執行陳麗莉所有之財產，即無不合。上
      訴人主張：陳張選名下有坐落台中縣潭子鄉○○段第 549
      號、第551號、第552之 1號土地，另陳麗莉之父陳清順名
      下有坐落台中市○○區○○段第165之113號土地，可以清
      償陳張選之保證債務，被上訴人應先執行陳張選、陳清順
      名下之上開財產云云。但陳麗莉與其他繼承人就陳張選之
      債務應連帶負清償責任，被上訴人自得先就陳麗莉所有財
      產求償，上訴人此部分之主張亦應由陳麗莉於台中地院95
      年度執辰字第 26398號強制執行程序聲請，非本件第三人
      異議之訴所能處理。
（二）上訴人有無委任陳麗莉以A帳戶及C帳戶之資金買賣股票？
    1.上訴人於94年間車禍受傷獲賠330萬元， 94年12月26日及
      94年12月27日各存入上訴人A帳戶及C帳戶165萬元。95年2
      月17日A帳戶提領46萬元，同日上訴人之母陳麗莉B帳戶存
      入46萬5千元；95年2月23日A帳戶提領22萬元，同日B帳戶
      存入22萬元；95年 3月16日A帳戶提領35萬元，同日B帳戶
      存入35萬元：95年3月21日A帳戶提領29萬5千元，同日B帳
      戶存入29萬5千元；95年4月3日A帳戶提領88萬元，同日 B
      帳戶存入88萬元；95年5月9日B帳戶提領50萬元，同日A帳
      戶存入50萬元；95年 5月16日A帳戶提領60萬元，同日B帳
      戶存入70萬元；95年 5月17日B帳戶提領50萬元，同日A帳
      戶存入50萬元。C帳戶於95年1月2日、1月4日、1月18日、
      1月23日、2月3日、2月16日依序提領4萬元、10萬元、 41
      萬5千元、60萬元、2萬元、46萬元，合計共163萬5千元；
      95年3月 1日及3月14日A帳戶分別存入64萬元及75萬7千元
      ，95年3月28日C帳戶存入35萬元。上訴人於原審及本院96
      年1月 5日上訴理由狀及本院96年1月24日準備程序係主張
      陳麗莉自95年2月17日至95年5月17日止，共由 A帳戶提領
      280萬5千元同日存入B帳戶，由 B帳戶提領100萬元同日存
      入A帳戶；自95年1月 2日至95年2月16日止，共由C帳戶提
      領163萬5千元，於95年3月1日、3月14日分別存入A帳戶64
      萬元及75萬7千元，95年 3月28日回存C帳戶35萬元。上訴
      人此部分就A帳戶所提領共280萬5千元係同日存入B帳戶，
      B帳戶所提領共100萬元亦係同日存入 A帳戶，故可認為真
      實；但 C帳戶所提領共163萬5千元，係分七次提領，提領
      後均未使用，亦未立即回存，累積至163萬5千元，數十日
      後始分別存入 A帳戶64萬元及75萬7千元，回存C帳戶35萬
      元，上訴人就 C帳戶所提領163萬5千元之使用情形，所述
      顯有違常情，則95年3月1日、3月14日分別存入A帳戶之64
      萬元及75萬7千元，95年 3月28日存入C帳戶之35萬元，資
      金之來源是否為 C帳戶所提領之163萬5千元，即有可疑。
      且縱認上訴人此部分主張可採，上訴人 C帳戶之資金亦未
      存入陳麗莉B帳戶。上訴人之A帳戶有提領280萬5千元存入
      陳麗莉之B帳戶，而B帳戶亦有提領100萬元存入A帳戶，可
      證上訴人與陳麗莉間有資金往來，惟雙方有資金往來，並
      不足以推斷上訴人係以 A帳戶之資金委託陳麗莉買賣股票
      ，上訴人僅能證明其與陳麗莉有資金往來，自無法認定陳
      麗莉以 B帳戶資金所購買之系爭股票係其受上訴人之委託
      所購買，況上訴人A帳戶之資金存入陳麗莉B帳戶係280萬5
      千元，扣除陳麗莉 B帳戶存入上訴人A帳戶之100萬元，實
      際上上訴人A帳戶存入陳麗莉B帳戶之資金為180萬5千元，
      而上訴人自承系爭股票之購買成本為 2,373,800元，則以
      上訴人之資金存入B帳戶購買系爭股票尚不足568,800元。
    2.上訴人就前開 A帳戶之資金不足以購買系爭股票之問題，
      於96年 2月14日之上訴理由狀改稱B帳戶95年3月23日存入
      之53萬元， 95年3月24日存入之25萬8千元，及95年4月10
      日存入之38萬元，均係上訴人之資金，其中53萬元係以 A
      帳戶95年2月22日提領之44萬元加上親友之紅包存入； 25
      萬8千元係以A帳戶同日提領之2萬元，及95年1月2日至 95
      年 2月16日由C帳戶共提領163萬5千元其中之23萬8千元存
      入；38萬元係由親友林陞華、廖秀琴贊助93萬元，於95年
      2月16日暫存其父王武龍之帳戶，迄95年4月10日再存入 B
      帳戶云云。然上訴人所謂親友致贈紅包11萬2千元，與自C
      帳戶提領163萬5千元存入A帳戶64萬元及75萬7千元所剩之
      23 萬8千元，於之前係主張於95年3月28日存入C帳戶35萬
      元，上訴人嗣改稱分別於95年3月23日、95年3月24日存入
      B 帳戶，所述已前後不一；且上訴人A帳戶於95年2月22日
      提領44萬元，上訴人未使用，連同上訴人所主張 C帳戶於
      95年1月 2日至95年2月16日所提領亦未使用之163萬5千元
      ，合計207萬5千元，上訴人損失利息之收入，又須擔負現
      金失竊之風險，將207萬5千元現金放在家中不使用，又不
      立即存入金融機構帳戶，之後始於95年3月23日、95年3月
      24日分別存入B帳戶44萬元及23萬8千元，上訴人所述顯悖
      於常情；至上訴人所主張親友致贈之紅包11萬 2千元，其
      致贈之時間點理應在上訴人94年 1月29日車禍受傷住院正
      需龐大醫藥費之時，上訴人竟稱其係將親友致贈之紅包於
      95年3月23日存入B帳戶，與常情亦有違背。另B帳戶95年4
      月10日存入38萬元，其資金來源係王武龍之帳戶，而 B帳
      戶亦有於95年 6月15日提領50萬元存入王武龍之帳戶，該
      王武龍帳戶內之38萬元及50萬元均看不出與上訴人 A帳戶
      及 C帳戶有關，該38萬元資金若係上訴人所有，上訴人何
      以不使用其A帳戶或C帳戶，再自A帳戶或C帳戶轉入 B帳戶
      ，何須利用王武龍之帳戶？何以 B帳戶所提領之50萬元未
      直接轉入A帳戶或C帳戶？在在顯示提領自王武龍帳戶再存
      入B 帳戶之38萬元與上訴人無關。上訴人為解決 C帳戶存
      入35萬元及王武龍帳戶提領38萬元之問題，再主張該73萬
      元係以林陞華於94 年9月13日至94年12月15日陸續贊助之
      63萬元，及廖秀琴於94年10月17日贊助之30萬元存入。惟
      林陞華及廖秀琴若有贊助93萬元予上訴人，理應利用金融
      機構之匯款，上訴人卻僅能提出林陞華郵局存摺及廖秀琴
      台中市農會存摺領款之證明，並無領款之後再匯給上訴人
      之紀錄，由林陞華及廖秀琴自郵局及台中市農會提領93萬
      元，並無法證明林陞華及廖秀琴有將該93萬元交付上訴人
      ，且若林陞華及廖秀琴有贊助上訴人93萬元，上訴人何以
      於起訴多時，迄本院質疑上訴人之資金來源，上訴人始於
      96 年2月14日具狀如此主張？更與其之前所主張之事實不
      符，況上訴人係稱林陞華於94年9月13日至94年12月15 日
      贊助63萬元，廖秀琴於94年10月17日贊助30萬元，但又稱
      其係以其中之38萬元於95 年2月16日存入王武龍之帳戶，
      再於95年3月28日存入上訴人C帳戶35萬元，上訴人於林陞
      華及廖秀琴贊助後數月始將款項存入金融機構帳戶，顯不
      合常情，而95 年2月16日存入王武龍帳戶之款項係40萬元
      ，亦與上訴人所稱之38萬元不符。
    3.上訴人就其資金之往來，96年 2月14日上訴理由狀所述縱
      然屬實，亦僅能證明其有存入陳麗莉B帳戶3,973,000元，
      仍係其與陳麗莉間之資金往來，尚無法證明其係以該3,97
      3,000元委託陳麗莉購買系爭股票。
    4.上訴人僅能證明其與陳麗莉間有資金之往來，所述與陳麗
      莉間之資金往來又諸多不合常情之處，上訴人應尚未能證
      明其有委任陳麗莉以A帳戶及C帳戶之資金買賣股票。
（三）以陳麗莉名義所買得之宏達電、大立光、均豪精、茂迪各
      1,000股股票，是否為上訴人所有？
    1.上訴人之資金存入陳麗莉 B帳戶，存款之權利即歸陳麗莉
      ，上訴人對 B帳戶之存款並不能主張權利，僅於與陳麗莉
      間可能有其他債權存在。而系爭股票係由陳麗莉以 B帳戶
      之資金所購買，購買名義人為陳麗莉，亦以陳麗莉之名義
      存在國票綜合證券股份有限公司集保帳戶內，系爭股票之
      權利自歸陳麗莉取得，上訴人對系爭股票即無任何權利可
      行使。
    2.上訴人主張系爭股票係由其委託陳麗莉以A帳戶及C帳戶之
      資金購買，但上訴人之資金係先存入陳麗莉 B帳戶，再以
      陳麗莉名義購買，並非以上訴人之名義直接利用A帳戶及C
      帳戶之資金購買，則縱上訴人有委託陳麗莉以A帳戶及C帳
      戶之資金購買系爭股票，上訴人與陳麗莉間之法律關係為
      委任，依民法第541條第1、 2項「受任人因處理委任事務
      ，所收取之金錢物品及孳息，應交付於委任人。受任人以
      自己之名義，為委任人取得之權利，應移轉於委任人。」
      之規定，及最高法院21年上字第 934號判例「受任人以自
      己名義為委任人訂立契約取得債權時，僅該受任人得向他
      方當事人請求履行債務，故在受任人未將其債權移轉於委
      任人以前，委任人不得逕向他方當事人請求履行。」、41
      年台上字第1011號判例「受任人以自己名義，為委任人取
      得之不動產所有權，依民法第541條第2項之規定，雖應負
      移轉於委任人之義務，然此僅為受任人與委任人間之權利
      義務關係，在受任人移轉其所有權於委任人以前，要難謂
      委任人已取得該不動產所有權。」、72年台上字第4720號
      判例「受任人以自己之名義與他人為法律行為，因而為委
      任人取得之權利，則須經受任人依民法第541條第2項規定
      ，將其移轉於委任人，委任人始得逕向該他人請求履行。
      」之意旨，陳麗莉並未將系爭股票之權利移轉與上訴人，
      上訴人自無從主張系爭股票之權利。
    3.上訴人就系爭股票並無任何權利存在，即無足以排除強制
      執行之權利，上訴人提起本件第三人異議之訴，請求撤銷
      台中地院95年度執辰字第 26398號強制執行程序扣押系爭
      股票之執行命令，應屬無據，不能准許。
七、綜上所述，上訴人之請求並無理由，原審為上訴人敗訴之判
    決，核無違誤，上訴意旨指摘原判決不當，求予廢棄改判，
    為無理由，應予駁回。
八、據上論結，本件上訴為無理由，依民事訴訟法第449條第1項
    、第78條，判決如主文。
中　　華　　民　　國　　96　　年　　3 　　月　　20　　日
                  民事第四庭    審判長法　官  黃斐君
                                      法　官  黃永祥
                                      法　官  陳蘇宗
以上正本係照原本作成。
上訴人得上訴。
如對本判決上訴，須於收受判決送達後20日內向本院提出上訴書
狀，其未表明上訴理由者，應於提出上訴後20日內向本院提出上
訴理由書（須按他造人數附具繕本）。
上訴時應提出委任律師為訴訟代理人之委任狀。具有民事訴訟法
第466條之1第1項但書或第2項之情形為訴訟代理人者，另應附具
律師及格證書及釋明委任人與受任人有該條項所定關係之釋明文
書影本。
                                      書記官  林振甫
中　　華　　民　　國　　96　　年　　3 　　月　　23　　日
                                                      Ｍ
